【裁判字號】    98,抗,182
【裁判日期】    980716
【裁判案由】    聲明異議
【裁判全文】
臺灣高等法院臺南分院刑事裁定           98年度抗字第182號
抗  告  人  臺灣臺南地方法院檢察署檢察官
受 刑 人即
聲明異議人  甲○○
上列抗告人因受刑人甲○○聲明異議案件，不服臺灣臺南地方法
院中華民國98年5月4日裁定（98年度聲字第706號），提起抗告
，本院裁定如下：
    主  文
原裁定撤銷。
聲明異議駁回。
    理  由
一、本件抗告意旨略以：
  (一)按受刑人或其法定代理人或配偶以檢察官職行之指揮為不當
    者，得向諭知該裁判之法院聲明異議，刑事訴訟法第四百八
    十四條定有明文。次按刑法第四十一條第一項規定，犯最重
    本刑為五年以下有期徒刑之罪，而受六個月以下有期徒刑或
    拘役之宣告者，得易科罰金。但確因不執行所宣告之刑，難
    收矯正之效，或難以維持法秩序者，不在此限。是以有期徒
    刑或拘役得易科罰金之案件，法院所諭知者，僅係如易科罰
    金之折算標準而已，至於是否准予易科罰金，則賦予執行檢
    察官視個案具體情形，依前開法律規定得予以裁量之權能，
    亦即執行檢察官得考量受刑人如不接受有期徒刑或拘役之執
    行，是否難收矯正之效，或難以維持法秩序，以作為裁量是
    否准予易科罰金之憑據，非謂受刑人有一身體、教育、職業
    、家庭等事由，或暫時無法執行，檢察官即有准予易科罰金
    之義務。
  (二)受刑人甲○○前於民國（下同）八十八、九十二、九十六年
    間，三度涉犯安全駕駛致交通危險案件，分經臺灣臺南地方
    法院判處有期徒刑三月、四月、六月確定，並均經執行完畢
    。惟受刑人復於九十七年九月三日再因犯本件違背安全駕駛
    致交通危險案件，經臺灣臺南地方法院以九十七年度交簡字
    第三三０五號判決，判處有期徒刑六月確定。可見受刑人於
    為本件公共危險犯行之前，已有三次因酒醉駕駛之公共危險
    犯行經法院判處罪刑在案之紀錄。受刑人屢次再犯而經法院
    判處罪行，並經執行檢察官准予易科罰金，受刑人理應知所
    警惕，痛下決心不再酒醉駕駛為是。詎受刑人復於第三次因
    酒醉駕駛犯行執行完畢後之未滿兩年，即再為第四度犯相同
    類型之酒醉駕駛案件，且九十二年所測得酒醉值尚為每公升
    ０．四０毫克，迨至九十六年二月二十七日再犯時已高達每
    公升一．二０毫克，至本次九十七年九月三日再犯仍高達每
    公升０．九九毫克，顯見其不知悔改，漠視法令之禁制，尤
    罔顧公眾往來交通安全之心態昭然若揭，自係視法律處罰規
    定為無物。況對於此類型之案件，因部分受刑人再犯律甚高
    ，已嚴重危害社會安全，故本署執行檢察官對於三犯相同類
    型之案件，即均不准易科罰金，並多次經臺灣臺南地方法院
    裁定維持檢察官處分在案（該院九十八年度聲字第七九七、
    一九二、六六四、六０五、四０二、三六０號裁定均可參照
    ）。本件受刑人更係高達四次再犯相同類型案件，其惡性顯
    逾其他受刑人，若就本案逕為易科罰金之處分，不僅失之公
    平，恐亦難昭公信。是倘如執行檢察官仍准予易科罰金，非
    但難收矯正之效，亦難以維持法秩序，至為灼然。
  (三)受刑人甲○○既有前述倘不執行所宣告之刑，則難收矯正之
    效及難以維持法秩序，且無其他正當事由而有執行顯有困難
    之情事，睽諸首開法條規定及說明，本署檢察官所為駁回易
    科罰金聲請之執行指揮，應無不當，請撤銷原裁定，更為適
    法裁定云云。
二、按受刑人或其法定代理人或配偶以檢察官執行之指揮為不當
    者，得向諭知該裁判之法院聲明異議；法院應就疑義或異議
    之聲明裁定之，刑事訴訟法第四百八十四條、第四百八十六
    條分別定有明文。又按犯最重本刑為五年以下有期徒刑以下
    之刑之罪，而受六個月以下有期徒刑或拘役之宣告者，得以
    新臺幣一千元、二千元或三千元折算一日，易科罰金。但確
    因不執行所宣告之刑，難收矯正之效，或難以維持法秩序者
    ，不在此限，刑法第四十一條一項定有明文。準此，有期徒
    刑或拘役得易科罰金之案件，法院所諭知者，僅係如易科罰
    金之折算標準而已，至於是否准予易科罰金，係賦予執行檢
    察官視個案具體情形，依前開法律規定裁量之權能，非謂受
    刑人受六個月以下有期徒刑或拘役之宣告時，執行檢察官即
    必然應准予易科罰金。次查刑法第四十一條易科罰金之規定
    ，固於九十四年一月七日修正，同年二月二日公布，九十五
    年七月一日施行，惟同條第一項但書規定並未修正，而該但
    書所謂之「難收矯正之效」、「難以維持法秩序」等，乃係
    立法者賦予執行檢察官能依具體個案，考量犯罪特性、情節
    及受刑人個人之相關主、客觀條件，據以審酌受刑人如不接
    受有期徒刑或拘役之執行，是否難達科刑之目的、收矯正之
    成效或維持法秩序等，以作為其裁量是否准予易科罰金之憑
    據。則易科罰金之易刑處分，其應否准許，自應依刑事訴訟
    法第四百五十七條規定，由檢察官就是否准予受刑人易科罰
    金，有無「確因不執行所宣告之刑，難收矯正之效，或難以
    維持法秩序」等情況查明認定並指揮執行之。從而，法律賦
    予執行檢察官此項裁量權，僅在發生裁量瑕疵之情況時，法
    院始有介入審查之必要。倘執行檢察官於執行處分時，已具
    體說明不准易科罰金之理由，且未有逾越法律授權、專斷等
    濫用權力之情事，自不得遽謂執行檢察官執行之指揮為不當
    。
三、經查：
  (一)本件受刑人甲○○前於八十八年、九十二年、九十六年間三
    次因犯違背安全駕駛致交通危險案件，經臺灣高雄地方法院
    及臺灣臺南地方法院分別判處有期徒刑三月、有期徒刑四月
    、有期徒刑六月（減為有期徒刑三月），並分別經易科罰金
    執行完畢。惟受刑人不知警惕，復於九十七年九月三日再因
    犯本件違背安全駕駛致交通危險案件，經原審法院判處有期
    徒刑六月確定，諭知如易科罰金以新臺幣一千元折算一日確
    定在案。嗣受刑人接獲通知應於九十八年三月十日到案執行
    ，惟受刑人屆期以書狀聲請易科罰金未到案執行，檢察官就
    受刑人書狀聲請易科罰金以「受刑人自八十八年起至今四犯
    酒後駕車觸犯公共危險案件，其中於九十二、九十六、九十
    七年共三犯，顯見易科罰金已難收矯正之效，應予入監服刑
    」，為不准予易科罰金之執行命令，嗣受刑人再聲請暫緩執
    行，亦未獲准，仍拒不到案，俟檢察官核發拘票始於九十八
    年三月三十日拘提到案執行等情，有臺灣高等法院被告前案
    紀錄表在卷可稽，並經原審調取臺灣臺南地方法院檢察署九
    十八年度執字第七一０號執行卷宗審核無誤。
  (二)本件執行檢察官就受刑人所犯公共危險案件於執刑時，就受
    刑人聲請易科罰金，業以「受刑人自八十八年起至今四犯酒
    後駕車觸犯公共危險案件，其中於九十二、九十六、九十七
    年共三犯，顯見易科罰金已難收矯正之效，應予入監服刑」
    ，為不准予易科罰金之執行命令通知，如上所述，雖所述不
    准予受刑人易科罰金之事由較簡略，惟所表明者已含有確因
    不執行所宣告之刑，難收矯正之效，或難以維持法秩序之意
    旨。自與抗告理由以受刑人於八十八、九十二、九十六年間
    三次因酒後駕車觸犯公共危險案件，經法院判處罪刑在案，
    並經檢察官准予易科罰金，猶不知悔改為由，而復於第三次
    因酒醉駕駛犯行執行完畢後之未滿二年，即再為第四度犯相
    同類型之酒醉駕駛案件，且本次再犯所測得酒測值高達每公
    升０．九九毫克，顯見其不知悔改，漠視法令之禁制，又受
    刑人四次再犯相同類行之案件，其惡性顯逾其他受刑人等語
    ，為本案若逕為易科罰金之處分，難收矯正之效及維持法秩
    序之理由相符。是應可認本件檢察官於指揮執行時，已考量
    受刑人之諸般情形，具體敘明其本諸職權不准受刑人易科罰
    金聲請之理由，而將受刑人發監執行，洵無不合。
  (三)至受刑人有無因身體、教育、職業、家庭之關係或其他正當
    事由，准許易科罰金之情形，於九十五年七月一日新法施行
    後修正為「確因不執行所宣告之刑，難收矯正之效，或難以
    維持法秩序」為限，是上揭情事即不應列入考量。則聲明異
    議意旨以受刑人之父親罹患重病需依賴其照顧等家庭情況等
    因家庭之關係執行顯有困難為由，指摘檢察官不准許受刑人
    易科罰金之指揮執行為不當，於法本屬無據。
  (四)原審法院以刑法第四十一條規定，仍以得易科罰金為原則，
    而認檢察官若要適用刑法第四十一條第一項但書所謂「難收
    矯正之效」、「難以維持法秩序」等不確定法律概念，即應
    明確闡釋該等概念之內涵，且應就個案何以符合該等概念之
    內涵，詳細加以說明、論述，再以數次犯公共危險案件，並
    非否准易科罰金聲請之充分條件，本件受刑人前三次所犯公
    共危險案件與本件所執行之確定判決再犯時間仍有間隔，亦
    不構成累犯等情，而認檢察官應再具體說明何以本案數次犯
    公共危險案件如以易科罰金方式執行其宣告刑有難收矯正之
    效之事由等語，而將執行檢察官之命令撤銷，就法律見解及
    人權維護，固屬卓見，而非全然據。惟查判決確定後是否准
    予受刑人易科罰金，係屬刑罰之執行問題，自應由檢察官本
    於職權依法行之。本案受刑人即被告雖獲原審判決准予易科
    罰金，惟檢察官於指揮執行時及抗告理由中，業已敘明其依
    個案具體審酌聲明人復於第三次因酒醉駕駛犯行執行完畢後
    之未滿兩年內，即再為第四度犯相同類型之酒醉駕駛案件，
    且再犯時所測得酒精濃度亦高達每公升０．九九毫克，顯見
    其不知悔改，漠視法令之禁制等情事，雖理由簡易，惟已敘
    明受刑人所犯之罪有非發監執行而難收矯正之效，亦難以維
    持法秩序情形，而不准予易科罰金之理由，已符合刑法第四
    十一條第一項但書之要件，應無不當之處。原審因執行檢察
    官執行時簡略敘述，致生誤會，遽將檢察之執行命令撤銷，
    自有未洽。
四、綜上所述，抗告人執此指摘原裁定不當，為有理由，應由本
    院將原裁定撤銷，並自為裁定，駁回受刑人之聲明異議。
據上論結，應依刑事訴訟法第四百八十六條、第四百十三條，裁
定如主文。
中    華    民    國    98    年    7     月    16    日
                  刑事第三庭    審判長法  官  陳義仲
                                      法  官  蔡勝雄
                                      法  官  蘇清水
以上正本證明與原本無異。
不得再抗告。
                                      書記官  蔡蘭櫻
中    華    民    國    98    年    7     月    16    日


司法院資訊處製作；財團法人民間司法改革基金會備份。
